【裁判字號】    98,交簡上,238
【裁判日期】    990120
【裁判案由】    公共危險
【裁判全文】
臺灣臺北地方法院刑事判決           98年度交簡上字第238號
上  訴  人  臺灣臺北地方法院檢察署檢察官
被      告  甲○○
上列上訴人因被告公共危險案件，不服本院98年度北交簡字第
1114號中華民國98年10月15日第一審簡易判決(聲請簡易判決處
刑案號：98年度偵字第14878號)，提起上訴，本院管轄之第二審
合議庭判決如下：
    主  文
原判決撤銷。
甲○○服用酒類，不能安全駕駛動力交通工具而駕駛，處罰金新
臺幣伍萬元，如易服勞役，以新臺幣壹仟元折算壹日。
    事  實
一、甲○○於民國98年5月24日凌晨3時50分至4時許，在臺北市
    ○○○路與復興北路口附近之海產店內飲用酒類，明知已達
    不能安全駕駛動力交通工具之程度，竟仍騎乘車牌號碼
    LL9-189號重型機車行駛於道路，嗣於當日凌晨4時35分許，
    行經臺北市松山區市○○道與復興南路口時，遭警攔檢，警
    方因發覺其身上有酒味，當場以酒精濃度測定器測得其酒後
    呼氣酒精濃度達每公升0.56毫克，而查悉上情。
二、案經臺北市政府警察局松山分局報告臺灣臺北地方法院檢察
    署檢察官偵查後聲請以簡易判決處刑。
    理  由
一、上揭犯罪事實，業據被告甲○○於本院審理時坦承不諱，且
    有酒精濃度測定紀錄表（參偵卷第12頁，記載測定值為
    0.56MG/L）、刑法第185條之3案件測試觀察紀錄表（參偵卷
    第18頁）、舉發違反道路交通管理事件通知單（參偵卷第13
    頁）等附卷可稽。又依行政院國軍退除役官兵輔導委員會臺
    北榮民總醫院88年8月5日（88）北總內字第26868號函所載
    ：酒精對人體之影響程度，當呼氣酒精濃度達每公升0.25毫
    克時，輕度協調功能降低，達每0.50毫克時，反應較慢、感
    覺減低，將影響駕駛，達到每公升0.75毫克時，思考與個性
    行為均會改變；達到每公升1.0毫克時，步態不穩，噁心嘔
    吐，精神混惑不清晰；達到每公升1.5毫克時，說話不清楚
    ，感覺喪失，視力模糊；達到每公升2.0毫克時，體溫與血
    糖均降低，肌肉控制差，甚至會導致癲癇發作；達到每公升
    3.5毫克時，則已經神智不清，反射減低，甚至呼吸抑制。
    本件被告經警攔檢測得呼氣中酒精濃度已達每公升0.56毫克
    ，足認其當時之判斷力、注意力均已因其飲用酒類而受有影
    響，並已達不能安全駕駛之程度。足見被告前開出於任意性
    之自白，核與事實相符，可以採信。從而，本件被告公共危
    險之犯行，事證明確，洵堪認定，應予依法論科。
二、核被告所為，係犯刑法第185之3條服用酒類不能安全駕駛動
    力交通工具而駕駛罪。原審認定被告犯公共危險罪之犯罪事
    實及證據明確，判處被告罰金新臺幣（下同）82,000元，如
    易服勞役，以1,000元折算1日，並得以提供社會勞動服務6
    小時折算1日，固非無見。惟按刑法於98年6月10日修正公布
    增訂第42條之1，並自98年9月1日施行。該條規定:「罰金易
    服勞役，除有下列情形之一者外，得以提供社會勞動6小時
    折算1日，易服社會勞動。...」，此一規定係針對被判處罰
    金刑而易服勞役者，於執行時得以每6小時折算1日之方式，
    易服社會勞動。此乃執行時所應處理者，非係刑罰法律有變
    更，自毋庸為新舊法律之比較。而刑法施行法第3條之2復規
    定：「刑法第41條及第42條之1之規定，於中華民國98年9月
    1日刑法修正施行前已裁判確定之處罰，未執行或執行未完
    畢者，亦適用之」，其立法理由謂：「依刑法第41條規定聲
    請易服社會勞動者，因條文已明定以社會勞動6小時折算徒
    刑或拘役1日，與易科罰金應於裁判主文諭知折算標準之情
    形不同，無須於裁判主文諭知。刑法第42條之1易服社會勞
    動為罰金易服勞役後的再易刑處分，依裁判諭知罰金易服勞
    役之標準折算成勞役後，再依刑法第42條之1第1項之規定，
    以社會勞動6小時折算勞役1日，是判決主文僅須諭知罰金易
    服勞役之折算標準，無須諭知罰金易服社會勞動之折算標準
    。至於可否易服社會勞動，與可否易科罰金相同，皆屬於執
    行事項，非裁判量刑事項。故98年9月1日刑法修正施行前已
    裁判確定之處罰，未執行或執行未完畢者，無庸再向法院聲
    請裁定諭知折算標準。」準此，本件有修正後刑法第42條之
    1適用，是被告如易服勞役，依法得以提供社會勞動6小時折
    算1日，易服社會勞動，惟無須於本判決主文諭知，原判決
    為新舊法之比較並為易服社會勞動之諭知，均有未當。上訴
    人提起上訴，認原審有上揭適用法規之違誤情事，為有理由
    ，自應由本院將原判決予以撤銷改判。復按刑事審判旨在實
    現刑罰權分配之正義，故事實審法院對於被告之量刑，應符
    合比例、平等及罪刑相當原則，使輕重得宜，罰當其罪。又
    法律上屬於自由裁量之事項，並非概無法律性之拘束。自由
    裁量係於法律一定之外部性界限內，使法官具體選擇以為適
    當之處理；因此在裁量時，必須符合所適用之法規之目的；
    更進一步言，須受法律秩序之理念所指導，此即所謂之自由
    裁量之內部性界限。再者，刑之量定，為求個案裁判之妥當
    性，法律賦予法院裁量之權，於科刑時則應審酌刑法第57條
    所列各款情狀，分別情節，為被告量刑輕重之標準。
    本件被告之犯行，雖然提高自己或其他用路人之肇事風險。
    然查，被告前並無酒後駕車之公共危險犯罪前科，此有臺灣
    高等法院被告前案紀錄表在卷可稽，且於本院審理時已坦承
    犯行，深表悔悟。而衡諸其酒後之酒精濃度為每公升0.56毫
    克，尚屬中度，且本案被告雖有酒後駕車之情事，但並無發
    生其他事故，原審對被告從嚴科以罰金82,000元，尚難謂符
    合比例原則及罪刑相當原則，量刑有所失入，當非法之持平
    ，難謂允當。爰審酌被告為一時便利，酒後駕車，有危害他
    人生命、財產安全之虞，其酒後吐氣之酒精濃度為每公升
    0.56毫克，但未生事故，被告犯後復已坦承犯行，態度尚稱
    良好等一切情狀，量處如主文第2項所示之刑，並諭知易服
    勞役之折算標準。
據上論斷，應依刑事訴訟法第455條之1第1項、第3項、第369 條
第1項前段、第364條、第299條第1項前段，刑法第185條之3、第
42條第3項前段，刑法施行法第1條之1，判決如主文。
本案經檢察官文家倩到庭執行職務。
中    華    民    國     99    年    1    月    20    日
                  刑事第十五庭  審判長法  官  廖紋妤
                                      法  官  吳麗英
                                      法  官  黃桂興
上正本證明與原本無異。
不得上訴。
                                      書記官  陳品潔
中    華    民    國     99    年    1    月    20    日
附錄本案論罪科刑法條全文:
中華民國刑法第185條之3
服用毒品、麻醉藥品、酒類或其他相類之物，不能安全駕駛動力
交通工具而駕駛者，處1年以下有期徒刑、拘役或科或併科15 萬
元以下罰金。

司法院資訊處製作；財團法人民間司法改革基金會備份。
